【裁判字號】    89,訴,56
【裁判日期】    890731
【裁判案由】    懲治盜匪條例
【裁判全文】
臺灣新竹地方法院刑事判決                            八十九年度訴字第五六號
    公  訴  人  臺灣新竹地方法院檢察署檢察官
    被      告  KESORNM.
    指定辯護人  本院公設辯護人林建和
右列被告因懲治盜匪條例案件，經檢察官提起公訴（八十八年度偵字第八六七八號）
，本院判決如左：
    主  文
KESORNMALA SAYAN連續意圖為自己不法之所有，而搶奪他人之動產未遂，處有期徒刑
陸月，於刑之執行完畢或赦免後，驅逐出境。
    事  實
一、KESORNMALA SAYAN係泰國籍人，為設於新竹縣竹北市○○路八０三號之臺灣聯邦
    玻璃工業股份有限公司聘僱之外籍勞工，其於民國八十八年十二月十日該公司發
    放薪資後，即自是日下午起與同事持續在公司上址之宿舍內飲用大量酒類，至同
    年月十二日止，因飲酒過量，致對外界事務雖未全然失去知覺，然其判斷作用已
    較常人之平均程度顯然已減退，已達精神耗弱狀態之程度，為精神耗弱之人，其
    於同年月十二日晚上至設於新竹縣竹北市○○街三三號之喬蓮賓館內尋問櫃台人
    員如何到地下舞廳，惟因不會說國語而作罷於步出喬蓮賓館後，竟基於意圖為自
    己不法之所有之概括犯意，先於是日晚上十一時二十分許，見停於喬蓮賓館前之
    ＸＭ─七七七六號自小客車上僅乙○○一人坐於右前座，KESORNMALA SAYAN趁乙
    ○○不及防備之際，打開該自小客車之左後車門，欲伸手自乙○○之後方搶奪乙
    ○○之皮包，惟因乙○○查覺有人開門即大聲呼叫，KESORNMALA SAYAN不及伸手
    ，即往新竹縣博愛街口方向逃逸，致未得逞。繼之，於數分鐘後，KESORNMALA
    SAYAN見正由喬蓮賓館下班之丙○○，隻身在喬蓮賓館停車場內，欲騎乘機車回
    家，KESORNMALA SAYAN乘丙○○轉身不備之際，將丙○○推向牆邊，欲搶奪置於
    其機車上之皮包時，嗣因丙○○以手拉扯，且大聲喊叫，於尚未得手之際，旋即
    遭聞訊前來救援之喬蓮賓館員工甲○○制服，而報警查獲。
二、案經新竹縣警察局竹北分局移送台灣新竹地方法院檢察署檢察官偵查起訴。
    理  由
一、訊據被告KESORNMALA SAYAN固不否認於右揭時地有開啟被害人乙○○之自小客車
    車門及強壓被害人丙○○之行為，惟否認有強奪被害人財物之犯意，辯稱：當時
    伊係要至該處地下室舞廳，但因喝酒意識不清醒，才會做這些事，伊沒有帶武器
    ，亦無搶奪之意圖云云。經查，右揭事實，業據被害人乙○○於警訊及丙○○於
    警、偵訊及本院審理時指述綦詳，核與證人即目睹證人甲○○證述之情節相符，
    並被告於本院八十九年二月十六日訊問時亦供稱：「我酒後去拿人家皮包，第一
    個被害人是在車裡我走過打開車門要搶他的皮包，被害人跑下車呼叫，皮包沒有
    拿到，我就跑開了。第二個被害人是我走過去時打算抓他，還沒抓到被害人呼叫
    ，我就跑掉了。」等語，事證明確。又本院囑託行政院衛生署桃園療養院鑑定被
    告為本件行為時之精神狀況，經該院鑑定結果，認已達精神耗弱之程度，有該院
    八十九年六月五日（八九）為桃療醫字第二五六九號函暨所附之精神鑑定報告書
    一件在卷可按，是被告因飲酒過量，致其判斷作用已較常人之平均程度顯然減退
    ，已達精神耗弱狀態之程度，應足認定。是以，被告行為當時雖因飲酒致判斷作
    用之程度顯然減退，然並未至心神喪失之程度，則被告辯稱未有搶奪之意圖及意
    識不清楚云云，顯係避重就輕之詞，不足採信。從而，本件事證明確，被告犯行
    洵堪認定，應依法論科。
二、查被告KESORNMALA SAYAN於開啟被害人乙○○之前開自小客車車門，趁其不備而
    欲搶奪皮包時，一經被害人呼叫即逃離現場，又其後在搶奪被害人丙○○之皮包
    之際，固趁被害人猝不及防之際，將被害人推向牆邊，惟當時被告既未持有兇器
    ，被害人羅亭韾尚以手拉扯，已經被害人陳明在卷，且現場係喬蓮賓館所在之處
    所，過往旅客尚且頻繁，徵諸被害人大聲喊叫，在喬蓮喬館值勤之員工及停車場
    管理員即能聞聲趕至，合力追捕被告即明，故衡情被告應係基於搶奪之犯意無訛
    。是核被告所為，應係犯刑法第三百二十五條第一項之搶奪罪。公訴人認係犯懲
    治盜匪條例第五條第一項第一款之盜匪罪，尚有未合，起訴法條應予更。被告
    先後二次犯行，時間緊接，所犯構成要件相同，顯係出於概括犯意反覆為之，為
    連續犯，應依刑法第五十六條規定，以一罪論，並依法加重其刑。又被告已著手
    搶奪行為之實施，惟搶奪之財物尚未移入自己實力支配下，為未遂犯，爰依刑法
    第二十六條前段之規定，按既遂犯之刑度減輕其刑，並予先加後減。末查被告因
    飲酒過量，致對於外界事務雖未全然失去知覺，惟其判斷作用已較常人之平均程
    度顯然減退，為精神耗弱人，應依刑法第十九條第二項規定，遞減輕其刑。爰審
    酌被告素行及其犯罪動機、目的、手法，犯罪時所受之刺激及其品性、生活狀況
    、智識程度、犯罪所生之損害，及犯罪後態度尚可並表示悔意等一切情狀，及先
    加後減之例，量處如主文所示之刑。又被告為外國人，並諭知於刑之執行完畢或
    赦免後，驅逐出境之處分，以資懲儆。
據上論斷，應依刑事訴訟法第二百九十九條第一項前段、第三百條，刑法第五十六條
、第三百二十五條第三項、第一項、第十九條第二項、第二十六條前段、第九十五條
，判決如主文。
本案經檢察官林李嘉到庭執行職務
中    華    民    國      八十九      年      七      月     三十一     日
                                      臺灣新竹地方法院刑事第二庭
                                          法  官  謝  永  昌
右正本證明與原本無異。
如不服本判決，應於判決送達後十日內向本院提出上訴狀( 應附繕本 )，上訴於
臺灣高等法院。
                                 ㄌ       書記官  陳  凰  榆
中    華    民    國      八十九      年      七      月     三十一     日
附錄：刑法第三百二十五條第一項、第三項
意圖為自己或第三人不法之所有，而搶奪他人之動產者，處六月以上五年以下有期徒
刑。
第一項之未遂犯罰之。


司法院資訊處製作；財團法人民間司法改革基金會備份。
